臺灣士林地方法院刑事裁定　　　　　　　 94年度聲判字第2號
聲請人　即
告　訴　人　甲○○
代　理　人　田鴻鈞律師
被　　　告　乙○○
上列聲請人因告訴被告過失致死案件，不服臺灣高等法院檢察署
檢察長於中華民國93年12月28日駁回再議之處分（93年度上聲議
字第4527號），聲請交付審判，本院裁定如左：
    主  文
聲請駁回。
    理  由
一、按告訴人不服上級法院檢察署檢察長或檢察總長認再議為無
    理由而駁回之處分者，得於接受處分書後10日內委任律師提
    出理由狀，向該管第一審法院聲請交付審判；刑事訴訟法第
    258 條之1 第1 項定有明文。本件聲請人甲○○以被告乙○
    ○涉犯過失致死罪嫌，向臺灣士林地方法院檢察署檢察官提
    出告訴，先後經該署檢察官以93年度偵字第1211號、93年度
    偵續字第190 號為不起訴處分後，聲請人不服而聲請再議，
    業經臺灣高等法院檢察署檢察長於93年12月28日以93年度上
    聲議字第4527號處分書駁回聲請人再議之聲請，該處分書於
    94 年1月5 日送達聲請人，聲請人於收受後10日內之94年1
    月12日委任律師具狀向本院聲請交付審判，其程序尚無不合
    ，先予敘明。
二、聲請交付審判狀，及其補充理由狀意旨略以：
  (一)本件車禍之肇因係被告駕駛大客車「未保持間隔」擦撞所致
    ，此有臺灣士林地方法院檢察署93年度偵字第1211號不起訴
    處分書（證一）所認定之事實及臺北市○○○○道路交通事
    故證明書（證二）可資佐證，足證被告確有未保持行車之安
    全間隔，將林榮華人車撞倒後，拖行至大客車右後輪下壓死
    無疑，原處分顯係忽略上開證二所致。
  (二)縱謂告訴人於再議聲請狀內所提機車把手及車尾被撞痕跡、
    高度等均係間接證據，然要非無證據能力，高檢署不應以「
    推測」之詞一語，而為被告無罪之處分。況不起訴處分書，
    均未對「假如死者人車倒，其人和地面一定加大磨擦力」，
    此乃符合論理法則，詎所有處分書對於此點，均未置可否。
  (三)依臺北市政府警察局交通警察大隊所檢呈被告當時行車紀錄
    判讀之結果所載，其從民權西路站路邊行至肇事地點之時間
    僅數十秒，足證被告確係自路邊經外側車道斜行至內側車道
    時，應注意保持兩車之安全間隔，而未注意致擦撞並輾壓死
    者無疑，且其肇事後仍跨線斜停，尤足證明係擦撞死者。
  (四)依相驗卷第23頁以觀，死者所騎機車之離合器把手係自後向
    前彎曲，顯係被被告所駕大客車擦撞時所勾彎，致死者重心
    不穩，倒落該大客車輪下壓死，絕非死者自行倒地滑行並追
    向前方該大客車輪下致被輾死。
  (五)假如是死者於不明原因滑倒，一則絕不可能追上前方之大客
    車，二則若真有追撞，必定和四、五十台機車中之部分機車
    相撞，茲一台都未相撞，亦無人停車，唯有被告停車，且其
    車上又留有擦痕，而此擦痕之白漆又均黏於機車車身，自係
    被告擦撞死者無疑。
  (六)當時被告大客車上尚有七名乘客，被告若無過失，自應請該
    七名或七人中之一、二名乘客作證，詎其心虛，迄今不敢請
    該七人作證，足證被告確係肇事者無疑，爰依法聲請准予交
    付審判云云。
三、按法院認交付審判之聲請不合法或無理由者，應駁回之，刑
    事訴訟法第258 條之3 第2 項前段定有明文。次按，新修正
    刑事訴訟法第258 條之1 規定告訴人得向法院聲請交付審判
    ，係新增對於「檢察官不起訴或緩起訴裁量權」制衡之一種
    外部監督機制，法院僅就檢察官所為不起訴或緩起訴之處分
    是否正確加以審查，以防止檢察機關濫權，依此立法精神，
    同法第258 條之3 第3 項規定法院審查聲請交付審判案件時
    「得為必要之調查」，其調查證據之範圍，自應以偵查中曾
    顯現之證據為限；而同法第260 條對於不起訴處分已確定或
    緩起訴處分期滿未經撤銷者得再行起訴之規定，其立法理由
    說明該條所謂不起訴處分已確定者，包括「聲請法院交付審
    判復經駁回者」之情形在內，是前述「得為必要之調查」，
    其調查證據範圍，更應以偵查中曾顯現之證據為限，不得就
    告訴人新提出之證據再為調查，亦不得蒐集偵查卷以外之證
    據，否則，將與刑事訴訟法第260 條之再行起訴規定，混淆
    不清，亦將使法院兼任檢察官而有回復「糾問制度」之虞；
    且法院裁定交付審判，即如同檢察官提起公訴使案件進入審
    判程序，是法院裁定交付審判之前提，必須偵查卷內所存證
    據已符合刑事訴訟法第251 條第1 項規定「足認被告有犯罪
    嫌疑」檢察官應提起公訴之情形，亦即該案件已經跨越起訴
    門檻，否則，縱或法院對於檢察官所認定之基礎事實有不同
    判斷，但如該案件仍須另行蒐證偵查始能判斷應否交付審判
    者，因交付審判審查制度並無如同再議救濟制度得為發回原
    檢察官續行偵查之設計，法院仍應依同法第258 條之3 第2
    項前段規定，以聲請無理由裁定駁回，合先敘明。
四、本院查：
  (一)按司法警察之報告是否實在，尚應經調查、及偵查程序，始
    得加以認定，不能未加調查即以該報告書逕為認定事實，本
    件聲請人雖稱本件肇因係被告駕駛營業大客車未保持間隔所
    致，並提出臺灣士林地方法院檢察署93年度偵字第1211號不
    起訴處分書（證一）及臺北市○○○○道路交通事故證明書
    （證二）以為佐證。惟查，該不起訴處分書所載，係引敘台
    北市政府警察局大同分局報告之意旨，並非檢察官經偵查後
    所認定之被告犯罪事實，此由該不起訴處分書第一點項下，
    開宗明義「本件告訴及台北市政府警察局大同分局報告意旨
    略以：……」清楚表明在案，況聲請人就該不起訴處分前經
    表示不服提起再議，並經台灣高等法院檢察署發回續查（93
    年度上聲議字3246號檢察長命令參照），故不能以經廢棄的
    93年度偵字第1211號不起訴處分書引敘警察機關之報告書內
    容，做為本件聲請交付審判之理由。又觀諸聲請人所提出之
    「臺北市○○○○道路交通事故證明書」，僅係肇事後趕赴
    現場處理之交通警察的研判紀錄，此一證明書係聲請人在本
    次才連同聲請交付審判狀提出，偵查中即未見過，當然無從
    斟酌，聲請狀謂檢察官「忽略」上開證二所致，即無可採。
    然查該證明書之內容，與卷附「台北市政府警察局交通警察
    大隊交通事故分析研判表」之內容完全相同（偵字第1211號
    卷第51頁參照），其內容均記載：「FT─710 民營客運沿民
    權西路內側車道東往西行駛至肇事地點其右前車角疑似與同
    向外側車道行駛FVZ ─192 普通重型機車擦撞後其右後輪再
    輾過駕駛人之頭部而肇事。」，以此觀之，該證明書充其量
    僅為交通警察依現場處理所為之初步判斷，其所用語彙亦僅
    為「疑似」，並非明確認定肇事經過，如何能以此「疑似」
    的研判用為犯罪事實的認定，換言之，此等「疑似」的初判
    資料不為檢察官所採，亦無違背證據法則，聲請人以此做為
    聲請交付審判之證據，亦無理由。再聲請狀謂「當時被告大
    客車上尚有七名乘客，被告迄今未請該七人作證，足證被告
    確係肇事者無疑」云云。然被告否認犯罪事實所持辯解縱使
    不能成立，除非有確實證據足以證明對於被告犯罪已無合理
    之懷疑外，不能遽為有罪之認定；刑事訴訟法規定被告有緘
    默權，被告基於不自證己罪原則，既無供述之義務，亦不負
    自證清白之責任，不能因被告未能提出證據資料證明其無罪
    ，即認定其有罪，此乃無罪推定原則之當然解釋。從而聲請
    狀謂「迄今未請該七人作證，足證被告確係肇事者無疑」即
    無足取。且依前開說明，該七名乘客即未在偵查中顯現，本
    院又無權就此所謂「七位證人」加以蒐集及調查，聲請人以
    此等證據作為聲請交付審判之理由，亦無可採。
  (二)再就聲請交付審判意旨所指：機車把手及車尾被撞痕跡、高
    度，及死者所騎機車之離合器把手係自後向前彎曲等情以觀
    ，顯係被被告所駕大客車擦撞時所勾彎，致死者重心不穩，
    倒落該大客車輪下壓死乙節：查原不起訴處分第三點第(三)項
    理由已記載「再觀諸告訴人之夫林榮華所騎乘之上開機車於
    車禍發生後，其機車後方有一個約一至二公分之撞擊痕跡，
    其距離地面高度為約七十四公分高，機車後方煞車燈、車牌
    均完好無缺，並無破損或變形之跡象，僅於機車自前方左側
    至車身中間部分，有輕微之與地面摩擦之數道痕跡，此有該
    機車肇事後之照片二十一張附卷可憑；而被告所駕駛之營業
    用大客車於肇事後，經本署檢察官率同書記官會同被告、告
    訴人勘驗結果為：除右側車頭之保險桿下方距離地面高五十
    四點五至六十三點六公分處有道Ｌ形之刮痕及右側車門距離
    地面高四十點五公分處有道輕微刮痕外，其右側面車體部分
    均無明顯碰撞或擦撞之痕跡，為告訴人所不爭執，並有本署
    履勘筆錄一份及該營業用大客車肇事後照片十四張在卷可參
    ，益見本件車禍之發生應係死者騎乘機車行經上開肇事路段
    ，因先行滑倒跌入被告所駕駛之營業用大客車之車身下，而
    遭被告所駕駛之車牌號碼ＦＴ—七一○號營業用大客車右後
    輪輾壓頭部死亡。告訴人雖一再質疑前揭營業大客車之Ｌ型
    刮痕即為被告擦撞死者之明確事證，然依前開勘驗結果進行
    比對，死者騎乘機車車身高度約八十公分，被告駕駛之前開
    營業大客車Ｌ型括痕離地六十三公分，顯然該Ｌ型刮痕與死
    者摔倒在地一事無關，縱認告訴人指稱該機車高度於事發當
    時因死者騎乘，故實際離地高度較低乙節屬實，其合理高度
    落差至多應在十公分以內，除非死者體重顯然異於常人，否
    則怎可能因死者乘坐機車之上，而造成該機車近二十公分之
    高度改變，告訴人之指訴顯與常情相悖」（93年度偵續字第
    190 號不起訴處分書參照）。查該不起訴處分已就此點詳為
    斟酌在案，其認定亦無違背經驗法則及論理法則，聲請人徒
    就此部分再予爭執，聲請交付審判，即無理由。
  (三)就聲請交付審判意旨關於：依臺北市政府警察局交通警察大
    隊所檢呈被告當時行車紀錄判讀之結果所載，其從民權西路
    站路邊行至肇事地點之時間僅數十秒，足證被告確係自路邊
    經外側車道斜行至內側車道時，應注意保持兩車之安全間隔
    ，而未注意致擦撞並輾壓死者無疑乙節：查該行車紀錄經檢
    察官調取並送請樺崎實業有限公司判讀結果，以「該營業大
    客車自九十三年一月十五日二十一時三十八分五十秒至同日
    二十一時四十三分五十八秒，即事發前後之行車時速並未超
    過時速四十三公里，且中間有多次處於停止狀態，有臺北市
    政府警察局交通警察大隊九十三年十一月二十五日北市警交
    大四字第０九三六七０三二八００號號函附行車紀錄、判讀
    結果各一份在卷可按」，已經原不起訴處分書第三點第(四)項
    記載明確，依該行車紀錄及判讀結果，僅證明被告於案發前
    之行車速度，並無如聲請狀所謂「被告自外側車道斜行至內
    側車道時如何擦撞並輾壓死者之情形」，從而聲請人以被告
    行車紀錄判讀結果空言主張被告應有未注意保持二車之安全
    間隔致擦撞並輾壓死者之情事云云，顯屬無據。
　(四)況原不起訴處分書更在第三點(二)項認定「再就現場撞擊情形
　  推敲，死者林榮華騎乘機車行駛該路段外側車道滑倒，機車
    腳踏板及左把手分別與地面摩擦，而於現場地面留有往前直
    線滑行九點二公尺及六點五公尺長之刮地痕，且機車係倒在
    外側車道上，前後車輪距離馬路各為二點一公尺及二點六公
    尺，機車車頭朝內側車道方向，而林榮華橫躺於道路中間，
　　其上半身部分位於內側車道之車道上，始復為正常駕駛於道
　  路內側之被告乙○○所駕駛之大客車，於行進中之車輛右後
    輪輾過，有臺北市○○○○○道路交通事故現場圖、道路交
    通事故調查報告表（一）、（二）各乙份、現場照片二十張
    附卷足稽，若當時死者機車係因遭被告駕駛之營業大客車所
    擦撞而摔倒在地，以營業大客車與機車間重量之懸殊，該機
    車遭受擦撞之力道應甚為巨大，且以該營業大客車與機車間
    相關位置來看，依一般物理運動之慣性原理，若死者騎乘機
    車遭同向行駛於內側車道之營業大客車擦撞後，應會依循該
　　力量發散之方向，向右方或右前方摔出，惟前開機車於車禍
　  事故現場造成長度各六點五公尺及九點二公尺之刮地痕確係
    筆直與行進方向平行，顯然前揭營業大客車並非造成該機車
　　倒地滑行之推力來源。」（93年度偵續字第190 號不起訴處
　  分書參照）。查原不起訴處分已就此點詳為斟酌在案，其認
    定亦無違背經驗法則及論理法則，聲請人徒就此部分再予爭
    執，聲請交付審判，亦無理由。
  (五)就聲請交付審判意旨所述關於：大客車留有擦痕，而此擦痕
    之白漆又均黏於機車車身，自係被告擦撞死者無疑乙節：查
    原不起訴處分第三點第(六)項已敘明「本件死者所騎乘機車因
    逾期無人招領，遭清潔隊人員以廢棄物方式予以處理完竣，
    致無從再就被告所駕駛營業大客車刮痕內殘留物與死者機車
    烤漆、組織等進行比對，有臺北市政府警察局大同分局九十
    三年十月十九日北市警同分刑字第０九三六三一四七二００
    號函在卷可參，故已無從以跡證比對方式確認前開營業大客
    車上刮痕是否與死者機車相關，告訴人雖主張被告應提出其
    駕駛之營業大客車右側車門刮痕何來，以證明其自身之清白
    ，然依常情而言，被告駕駛之營業大客車並非剛出廠之新車
    ，車身因經年累月行駛、擦撞及相碰，難免會留有若干刮、
    擦痕跡，再參照前開現場圖、現場照片，死者若係遭前開營
    業大客車右側車身擦撞，死者應會向右側摔出而非向左側摔
    入營業大客車車底較符常理已如前述，若僅因被告駕駛之營
    業大客車車身有刮痕，即認被告應擔負過失致死罪責，顯屬
    率斷」（93年度偵續字第190 號不起訴處分書參照）。為此
    原不起訴處分書已在理由中詳為說明，茲聲請人又再提此事
    而為爭執，聲請交付審判亦無理由。
  (六)綜上以觀，檢察官已就聲請人上開各點予以斟酌，並就卷內
    證據詳為調查，且從現場目擊證人林德仁之證言「當時我聽
    到機車倒地聲，我就從我經營之檳榔攤內抬頭看，看到有一
    輛機車倒地，機車被大客車壓過，當時機車已經倒地但仍往
    前滑行，當時大客車在內側車道，機車在外側車道」云云，
    認為現場目擊證人林德仁並未發現或聽聞死者騎乘機車曾遭
    被告駕駛之大客車擦撞；再依台北市○○○○○道路交通事
    故現場圖、道路交通事故調查報告表、現場照片、鑑定意見
    書、覆議意見書等加以推敲，認為被告就本件車禍之發生並
    無相當之因果關係存在，亦即無任何應注意，能注意而不注
    意以造成死者車禍死亡之情事，因認被告駕車肇事既無過失
    可言，自難論以過失致人於死罪責，以其犯罪嫌疑應屬不足
    ，而為不起訴處分書。查該不起訴處分書已詳細敘明所憑證
    據及判斷理由，業經本院調閱偵查卷宗查核無誤，且原處分
    所載證據取捨、及事實認定之理由，尚無違背經驗法則、論
    理法則、及證據法則，已如前述，是原檢察長以被告犯罪嫌
    疑不足，予以駁回再議之聲請，亦無不當。本院認本件無得
    據以交付審判之事由存在，聲請人聲請交付審判為無理由，
    應予駁回。
六、依刑事訴訟法第258條之3第2項前段，裁定如主文。
中　　華　　民　　國　　94　　年　　5 　　月　　23　　日
                  刑事第二庭法  官　林清吉
                            法  官  莊明達
                            法  官  趙文卿
以上正本證明與原本無異。
本件不得抗告。
                            書記官  楊樠株
中　　華　　民　　國　　94　　年　　5 　　月　　24　  日
